【裁判字號】    97,交聲,2975
【裁判日期】    971209
【裁判案由】    交管條例聲異
【裁判全文】
臺灣板橋地方法院交通事件裁定        97年度交聲字第2975號
原處分機關  交通部公路總局臺北區監理所
異  議  人
即受處分人  甲○○
上列受處分人因違反道路交通管理處罰條例案件，對於交通部公
路總局臺北區監理所97年11月4 日所為之北監自裁字裁40-C0000
0000號裁決處分（原舉發單號：臺北縣政府警察局北縣警交字第
C00000000號），聲明異議，本院裁定如下：
    主  文
異議駁回。
    理  由
一、原處分意旨略以：異議人即受處分人甲○○將所有車輛車號
    3580-QE 號自用小客車於民國（下同）97年9 月4 日19時37
    分許，在臺北縣中和市○○街57巷18號，因「在禁止臨時停
    車處所停車」之違規，經臺北縣政府警察局中和分局執勤員
    警照相採證後並拖吊，並依違反道路交通管理處罰條例第56
    條第1 項第1 款規定以北縣警交字第C00000000 號舉發違反
    道路交通管理事件通知單（下稱舉發通知單）逕行舉發，嗣
    異議人雖於同年9 月5 日領車同時，並繳納違規罰鍰，仍不
    服向原處分機關提出申訴後，經原處分機關函轉原舉發機關
    查處無誤後，原處分機關爰依道路交通管理處罰條例第56條
    第1 項第1 款之規定，以97年11月4 日所為之北監自裁字裁
    40-C00000000號違反道路交通管理事件裁決書（下稱裁決書
    ）裁處異議人罰鍰新臺幣（下同）9 百元，並依同條第3 項
    規定，將車輛拖吊移置。
二、聲明異議意旨略以：伊停車處之禁止臨時停車處所之標示不
    清，且伊居住於此3 年，突然劃上紅線，也無宣導期，讓人
    很錯愕。另伊停車處並無影響交通，也無妨礙行人通道，為
    何於開立罰單後，又處以拖吊行為，為此聲明異議，請求撤
    銷原處分等語。
三、按汽車停車時，禁止臨時停車處所不得停車，道路交通安全
    規則第112 條第1 項第1 款定有明文；次按汽車駕駛人停車
    時，在禁止臨時停車處所停車者，處新臺幣6 百元以上1 千
    2 百元以下罰鍰，道路交通管理處罰條例第56條第1 項第1
    款亦有明文規定；又按標線依其型態原則上分類為：「紅實
    線」：設於路側，用以禁止臨時停車；再按禁止臨時停車線
    ，用以指示禁止臨時停車路段，以劃設於道路緣石正面或頂
    面為原則，無緣石之道路得標繪於路面上，距路面邊緣以30
    公分為度，本標線為紅色實線，線寬除設於緣石，正面者以
    緣石高度為準外，其餘皆為10公分。道路交通標誌標線號誌
    設置規則第149 條第1 項第1 款第5 目、第169 條第1 、2
    項亦分別定有明文。
四、經查：
（一）本件受處分人即異議人甲○○將所有車輛車號3580-QE 號
      自用小客車於97年9 月4 日19時37分許，在臺北縣中和市
      ○○街57巷18號，因「在禁止臨時停車處所停車」之違規
      ，經臺北縣政府警察局中和分局執勤員警照相採證後並拖
      吊，並依違反道路交通管理處罰條例第56條第1 項第1 款
      規定以北縣警交字第C00000000 號舉發通知單逕行舉發，
      嗣異議人雖於同年9 月5 日領車同時，並繳納違規罰鍰，
      仍不服向原處分機關提出申訴後，經原處分機關函轉原舉
      發機關查處無誤後，原處分機關爰依道路交通管理處罰條
      例第56條第1 項第1 款之規定，以97年11月4 日所為之北
      監自裁字裁40-C00000000號裁決書，裁處異議人罰鍰9 百
      元，並依同條第3 項規定，將車輛拖吊移置等情，此有舉
      發通知單、採證照片6 幀、陳述書、臺北縣政府警察局中
      和分局97年10月6 日北縣警中申字第0970057457號函各1
      紙及採證光碟1 片附卷可稽。
（二）雖異議人以伊所停車位置雖有劃設紅線，惟未經宣導，且
      伊停放位置亦不致妨礙車輛及行人之通行等語置辯。惟按
      所謂「道路」，係指公路、街道、巷衖、廣場、騎樓、走
      廊或其他供公眾通行之地方，道路交通管理處罰條例第3
      條第1 款定有明文，是依舉發照片顯示，異議人停車之處
      所確屬可供公眾通行之道路無疑。又本院觀諸卷附彩色採
      證照片可知，異議人前揭停放汽車處所確有劃設禁止臨時
      停車線於道路路面，而該紅色實線亦明顯可供一般用路人
      及駕駛人遵循，且一般人依其社會生活經驗觀察，應可以
      判斷該處為禁止臨時停車處所甚明。次查交通標誌、標線
      、號誌之指示、警告、標制等設置，具有公示、公信之效
      果，異議人為合法領有駕駛執照之人，其駕駛汽車自應隨
      時注意各路段所設置之標誌、標線及號誌並應遵行之。是
      以，異議人上開所辯，顯屬無據。
（三）另異議人以停車處突然劃設禁止臨時停車之紅色實線且標
      示不清云云，惟按道路交通標誌、標線、號誌之設置，係
      主管機關基於整體交通考量所為之縝密規劃，目的係為維
      護社會大眾使用道路之秩序，並以確保人車通行之安全，
      在非緊急避難情況下，尚不能恣意枉顧交通標誌、標線、
      號誌，否則交通秩序必將無法維繫，人車生命安全亦將無
      以確保，且任何用路人駕車行駛在道路上時，理應遵守交
      通標線、號誌之設置，茍認為設置不當，仍應先依循行政
      程序提出救濟，或向道路主管機關陳述其意見，豈有任由
      民眾各自審查認定交通號誌、標線等是否設置得當，而逕
      自決定是否遵守之理。從而，異議人指摘紅線設置不當云
      云，縱然屬實，亦無從解免其責。
（四）至於異議人另稱：何以員警開立舉發通知單後，又處以拖
      吊行為等語置辯。然按汽車駕駛人有第56條第1 項各款違
      規停車情形，交通勤務警察、依法令執行交通稽查任務人
      員或交通助理人員，應責令汽車駕駛人將車移置適當處所
      ；如汽車駕駛人不予移置或不在車內時，得由該交通勤務
      警察、依法令執行交通稽查任務人員或交通助理人員為之
      ，道路交通管理處罰條例第56條第3 項定有明文，足見交
      通勤務警察於舉發違規停車後，應責令汽車駕駛人將車移
      置適當處所，此為舉發警員依法應為之處理程序，本院核
      諸附卷之舉發採證照片，異議人於本件違規行為之時，顯
      不在車內，是由舉發之員警將該車移置適當處所，以利用
      路人通行，是異議人誤認舉發員警於掣開舉發通知單後，
      即不得再為拖吊行為，容有誤解，附此敘明。
（五）綜上，異議人在禁止臨時停車處所停車違規停車之事證明
      確，原處分機關就上開違規事實援引道路交通管理處罰條
      例第56條第1 項第1 款，裁處異議人罰鍰新臺幣9 百元，
      於法並無不當，本件異議為無理由，應予駁回。
五、據上論斷，應依道路交通案件處理辦法第19條，裁定如主文
    。
中    華    民    國    97    年    12    月    9     日
                  交通法庭            法  官  吳幸娥
以上正本證明與原本無異
如不服本裁定應於送達後5日內向本院提出抗告狀
                                      書記官  陳靜怡
中    華    民    國    97    年    12    月    9     日


司法院資訊處製作；財團法人民間司法改革基金會備份。
